臺北高等行政法院判決　　　　　　　　　　　　　　 九十三年度簡字第二七四號
　　原　　　告　甲○○
　　被　　　告　臺北市政府
　　代　表　人　乙○○市長）.
右當事人間因就業服務法事件，原告不服行政院勞工委員會中華民國九十二年七月十
日勞訴字第○九二○○一四二七九號訴願決定，提起行政訴訟，本院判決如左：
　　主  文
原告之訴駁回。
訴訟費用由原告負擔。
　　事  實
一、事實概要：
    緣原告涉非法容留張福田所申請聘僱之印尼籍家庭監護工UNTARI，於原告任職之
    麗滋國際美容股份有限公司從事清潔工作，經被告所屬勞工局會同台北市政府警
    察局大安分局於民國九十二年一月十三日當場查獲，嗣原告經調查後坦承係經雇
    主張福田之同意，留用UNTARI照顧其外祖母謝黃秀雲，經被告審查，乃依就業服
    務法第四十四條及第六十三條第一項規定，於九十二年二月十二日以府勞二字第
    ○九二○五○四九八○○號違反就業服務法罰鍰處分書處原告罰鍰新台幣（下同
    ）十五萬元整。原告不服，提起訴願，經遭決定駁回，遂向本院提起行政訴訟。
二、兩造聲明：
　(一)原告聲明：
    1.訴願決定及原處分均撤銷。
    2.訴訟費用由被告負擔。
  (二)被告聲明：
    1.駁回原告之訴。
    2.訴訟費用由原告負擔。
三、兩造之爭點：原告是否有容留外國人從事工作之情形，而應依就業服務法規定處
    以罰鍰？
　(一)原告主張之理由：
    印尼籍家庭監護工UNTARI為張福田所申請，原告與張福田為親戚關係，但無容留
    之理由，因原告在台北工作，於回新竹之際，認識UNTARI，要求原告帶她至台北
    遊玩購物，原告答應她，且帶至台北市○○路參觀及遊玩購物，並無被告所言查
    獲等情，原告在台北市○○路工作，無須留用工人，因公司之清潔工作由全體員
    工每人分擔，不須另聘外人清潔，更毋須留用UNTARI來公司做清潔工作，故亦無
    所謂向張福田借用UNTARI之事，且原告於當晚即帶回新竹住處，無就業服務法規
    定容留之行為，原告與UNTARI於被告所屬勞工局所為之談話紀錄有誤，實際並無
    容留之事。
　(二)被告主張之理由：
    1.就業服務法第四十四條規定「任何人不得非法容留外國人從事工作。」違反者
      ，依同法第六十三條第一項規定處十五萬元以上七十五萬元以下罰鍰。
    2.本案印尼籍外勞UNTARI係由原雇主張福田（其與原告係叔姪關係）合法申請為
      監護工以照顧其母張徐伍妹，卻為民眾檢舉原告使外勞UNTARI於麗滋國際美容
      國際股份有限公司從事清潔打掃之工作，遂由被告所屬勞工局會同被告所屬之
      警察局於九十二年一月十三日至麗滋國際美容國際股份有限公司現場查察，發
      現外勞UNTARI正於該公司門口從事清潔打掃之工作，原告雖稱外勞UNTARI要求
      原告帶她至台北市遊玩與購物，原告即答應帶她來台北市○○路參觀並帶她去
      各地遊玩購物等等。即使原告確實帶外勞UNTARI至台北市各處遊玩，然依據查
      察當日結果發現，原告確實也使外勞UNTARI於其所經營之公司從事清潔之工作
      。原告非外勞UNTARI之合法雇主，且外勞UNTARI係任監護工，依法僅能從事照
      顧受監護人張徐伍妹之工作，原告非其合法雇主卻使其從事申請許可外之清潔
      工作，確有違法之情事。
    3.原告於九十二年一月十三日之談話紀錄中表示，「因張徐伍妹（受監護人）目
      前病況沒有我阿嬤謝黃秀雲因得肺癌那麼嚴重，所以我才向叔叔張福田借用所
      聘僱之印勞，並負責印勞吃飯之費用」；原告並表示，「印勞會跟著我到台北
      ，因為受監護人在九十一年十一月份開始住院，其間阿嬤有出院一次紀錄，期
      間大概有幾天，時間很短，然後就住院，印勞在這段受監護人住院期間，印勞
      一直跟隨我，有時候我去醫院，便將印勞安排在公司。」由上述說法可知，外
      勞UNTARI並未跟隨受監護人以便照顧，而確實跟隨原告，且原告也確實將外勞
      UNTARI留置於公司，再依查察當日發現外勞UNTARI確實於原告經營之公司從事
      清潔打掃之工作，及原告坦承向叔叔借用外勞UNTARI留置於其所經營之公司，
      並提供外勞UNTARI吃飯之費用等皆顯示，原告確有容留其叔叔所申請聘僱之外
      勞從事工作之事實，該行為已構成違反就業服務法第四十四條之規定。
    4.外勞UNTARI之合法雇主張福田委託李德正（具委託書）於九十二年一月十五日
      之談話紀錄中表示，「最近謝黃秀雲因病住院，情況緊急，甲○○君與張福田
      先生商量才同意印勞UNTARI讓甲○○君帶走，協助照顧謝黃秀雲女士。」由該
      說法可知，原告不僅使外勞UNTARI從事照顧其謝黃秀雲之工作，亦使其從事清
      潔打掃之工作，另關於原雇主張福田違反就業服務法第五十七條第三款「指派
      所聘僱之外國人從事許可以外之工作。」被告已處分在案，張福田提起訴願亦
      遭原訴願決定機關駁回。
    5.本案緣民眾檢舉外勞UNTARI於麗滋國際美容國際股份有限公司從事清潔之工作
      ，經被告查察確有其事，依該查察發現，再對原告及張福田（其委託李德正）
      製作談話紀錄，原告確實容留外勞UNTARI從事照顧謝黃秀雲及清潔打掃之工作
      ，其行為除違反就業服務法第四十四條規定，亦已妨礙本國勞工之就業機會，
      而外勞UNTARI更於同時間從事多項工作，其勞動力亦遭原雇主及原告之剝削。
      司法院釋字第四○二號解釋：「對人民違反行政法上義務之行為予以裁罰性之
      行政處分，涉及人民權利之限制，其處分之構成要件及法律效果，應由法律定
      之。」本案原告違反就業服務法第四十四條規定，被告依同法第六十三條處以
      罰鍰，並無違誤。
　　理  由
一、按「任何人不得非法容留外國人從事工作。」「違反第四十四條或第五十七條第
    一款．．．規定者，處新臺幣十五萬元以上七十五萬元以下罰鍰。」分別為就業
    服務法第四十四條、第六十三條第一項所明定。
二、查原告非法容留張福田所申請聘僱之印尼籍家庭監護工UNTARI（核准工作地點：
    新竹縣新豐鄉○○路○段二○○巷九之三號，受監護人：張徐伍妹），於原告任
    職位於台北市○○路○段一二二之二號一樓之麗滋國際美容股份有限公司從事清
    潔工作，此有該外國人UNTARI及原告簽認之台北市政府勞工局九十二年一月十三
    日談話紀錄等影本附原處分卷可稽。原告雖主張印尼籍家庭監護工UNTARI為張福
    田所申請，原告與張福田為親戚關係，因原告在台北工作，於回新竹之際，認識
    UNTARI，要求原告帶她至台北遊玩購物，原告帶至台北市○○路參觀及遊玩購物
    ，並無被告所言查獲等情，原告在台北市○○路工作，無須留用工人，因公司之
    清潔工作由全體員工每人分擔，不須另聘外人清潔，更毋須留用UNTARI來公司做
    清潔工作，無就業服務法規定容留之行為，原告與UNTARI於被告所屬勞工局所為
    之談話紀錄有誤，實際並無容留之事等等。
三、經查，該印尼籍UNTARI於台北市政府勞工局九十二年一月十三日談話紀錄業已陳
    明，其雇主是張福田，負責照顧張徐伍妹，原告帶她到台北市○○路○段一二二
    之二號一樓之地址，並告訴她如果看到什麼地方不乾淨，要她打掃，她以前的工
    作確實以照顧阿嬤為主，工作地點在新竹。而原告於談話紀錄中亦供明，因為其
    祖母謝黃秀雲約八十歲，是肺癌患者，目前住萬芳醫院十樓，平日原告也住新竹
    縣新豐鄉○○路○段二○○巷九之三號，開車通勤，因家中無人，不放心印勞獨
    自在家，所以只好帶著她到台北；原告沒有叫印勞去工作，她有時會幫忙一下，
    有叫她不要在大庭廣眾下工作，張福田知道原告帶走印勞；印勞工作期限至九十
    二年一月十九日，這件事是因為原告祖母謝黃秀雲被檢查出患肺癌末期，在如此
    情形下，原告才向張福田借用所聘僱之印勞，不知情下違反相關規定，希望能夠
    從輕處分等語。依該印尼籍UNTARI外勞與原告警訊筆錄參互以觀，足見原告確有
    向張福田借用所聘僱之印勞非法容留該外國人從事工作，而非僅係帶外勞至台北
    遊玩。且本件查獲當天，該印尼籍UNTARI外勞係由原告帶至台北市○○路三段一
    二二之二號一樓，現場該印尼籍UNTARI外勞手拿垃圾筒正在門口從事清潔工作，
    有該印尼籍UNTARI外勞談話筆錄足據。原告於警訊並陳明負責印勞吃飯的費用，
    原告所辯無借用外勞，實際並無容留之事一節，核非可採。
四、按就業服務法第四十四條明文規定，任何人不得非法容留外國人從事工作，原告
    違反上述規定，容留印尼籍外國人從事工作，被告依同法第六十三條第一項規定
    ，處原告最低額罰鍰十五萬元，經核於法並無不合。訴願決定維持原處分，亦屬
    妥適。原告主張前詞，請求撤銷訴願決定及原處分為無理由，應予駁回。
五、本件訴訟標的金額未逾二十萬元，為適用簡易程序事件，本判決爰不經言詞辯論
    為之，併此敘明。
據上論結，本件原告之訴為無理由，爰依行政訴訟法第二百三十三條、第九十八條第
三項前段，判決如主文。
中　　　華　　　民　　　國　　九十三　　年　　　七　　　月　　 二十 　　日
                           臺 北 高 等 行 政 法 院  第二庭
           　　　　　　　　　　　　　　　　　       法　官  陳國成
右為正本係照原本作成。
本件以訴訟事件所涉及之法律見解具有原則性者為限，始得於本判決送達後二十日內
向本院提出上訴狀並表明上訴理由，如已於本判決宣示後送達前提起上訴者，應於判
決送達後二十日內補具上訴理由（均按他造人數附繕本），且經最高行政法院許可後
方得上訴。
中　　　華　　　民　　　國　　九十三　　年　　　七　　　月　　 二十 　　日
            　　　　　　　　　　　　　　    　      書記官  王英傑
